臺灣高雄地方法院刑事判決　　　　　　　　　　　　九十三年度訴字第一六八五號
　　公　訴　人　臺灣高雄地方法院檢察署檢察官
　　被　　　告　丁○○　男　三.
　　指定辯護人　本院義務辯護人　戊○○律師
右列被告因毒品危害防制條例案件，經檢察官提起公訴（九十二年度偵續字第二二七
號），本院判決如左：
    主  文
丁○○販賣第一級毒品，處有期徒刑拾年，褫奪公權陸年。扣案之第一級毒品海洛因
參拾參包（合計淨重貳點捌參公克）均沒收銷燬之，扣案海洛因毒品外包裝參拾參個
（空包裝重捌點參玖公克）均沒收。
    事  實
一、丁○○前因違反懲治盜匪條例，經本院判處有期徒刑十年確定，復因逃亡罪，經
    軍法機關判處有期徒刑一年六月確定，由軍法機關裁定應執行有期徒刑十一年四
    月確定，指揮書執畢日期為民國九十二年十二月七日（不構成累犯），詎不知悔
    改，在假釋期間明知海洛因係屬毒品危害防制條例第二條第二項第一款所稱之第
    一級毒品，竟意圖販賣營利，於九十二年六月三日下午二時許，在高雄縣大社鄉
    ○○路與中正路口，向真實姓名年籍不詳綽號「土狗」之成年男子，以新臺幣（
    下同）九千五百元之代價販入第一級毒品海洛因三十三包（合計淨重二點八三公
    克、外包裝重八點三九公克）後，即隨身攜帶上開毒品至高雄縣仁武鄉○○村○○路焚化爐前伺機販賣圖利。嗣於同日下午三時許，警方接獲民眾檢舉前往上開
    焚化爐，發現丁○○形跡可疑，並自丁○○身上扣得海洛因三十三包，及與本案
    無關之針筒一支、門號0000000000號行動電話一支（含ＳＩＭ卡）與
    現金六千九百元，又丁○○遭警查獲後，適有乙○○以其使用門號000000
    0000號行動電話撥打丁○○所使用之門號0000000000號行動電話
    ，欲向丁○○洽購一千元之海洛因，由查獲員警庚○○代為接聽，庚○○並於電
    話中與乙○○約定交易之時間及地點，嗣乙○○於同日下午三時十分許，在址設
    高雄縣仁武鄉○○村○○路仁安一巷之檳榔攤等候丁○○準備購買海洛因時，為
    警當場查獲，另己○○則於同日下午四時許，以其使用之0000000000
    號行動電話撥打上開丁○○使用之行動電話門號，欲向丁○○洽購五百元之海洛
    因，由查獲員警庚○○代為接聽，庚○○並於電話中與己○○約定交易之地點為
    焚化爐旁，員警於約定時間趕至上開焚化爐旁未遇己○○，惟因庚○○於通話中
    認出來電者為己○○，乃於同日下午四時二十分許，至己○○位於高雄縣仁武鄉
    ○○村○○街一九號住處前查獲己○○。
二、案經高雄縣政府警察局仁武分局報請臺灣高雄地方法院檢察署檢察官偵查起訴。
    理  由
壹、程序方面：
一、按刑事訴訟法第一百五十九條之三：「被告以外之人於審判中有下列情形之一，
    其於檢察事務官、司法警察官或司法警察調查中所為之陳述，經證明具有可信之
    特別情況，且為證明犯罪事實之存否所必要者，得為證據：「‧‧‧三、滯留國
    外或所在不明而無法傳喚或傳喚不到者。」。蓋被告以外之人於司法警察機關調
    查中所為之陳述，性質上雖傳聞證據，惟既以刑事訴訟法第二百二十九條至二百
    三十一條規定司法警察官、司法警察具有調查犯罪嫌疑人犯罪情形及蒐集證據等
    職權，若其等所作之筆錄毫無例外地全無證據能力，亦非所宜。再者，如被告以
    外之人於檢察事務官、司法警察調查中之陳述，係在可信之特別情況下所為，且
    為證明犯罪事實之存否所必要，而於審判程序中，發生事實上無從為直接審理之
    原因時，仍不承認該陳述之證據適格，即有違背實體真實發見之訴訟目的。查證
    人乙○○、己○○經本院傳喚、拘提始終未到庭，有送達回證及拘票各二份存卷
    可考，而證人乙○○、己○○於偵查時均未提及警詢時有何不法逼供之情事，可
    見其於司法警察調查中之陳述，係在可信之特別情況下所為，又其等於警詢時一
    致證述曾撥打門號0000000000號行動電話欲向「宏仔」購買海洛因等
    語明確（九十二年六月三日警詢筆錄），因此證人乙○○、己○○於司法警察前
    之陳述，顯為證明被告犯罪事實之存否所必要，依據刑事訴訟法第一百五十九條
    之三第三款之規定，自得為證據。
二、次按訊問被告，應全程連續錄音，刑事訴訟法第一百條之一第一項定有明文，惟
    訊問被告以外之人，法無強制全程連續錄音之規定。本件警方對證人乙○○、己○○製作筆錄時並未錄音，有高雄縣政府警察局仁武分局九十三年十二月十四日
    高縣仁警刑字○九三○○一九九六七號函一份在卷足佐，此係因證人乙○○、己○○於警詢時並非以被告身分接受訊問所致，是以證人乙○○、己○○之警詢筆
    錄雖未經錄音，仍具有證據能力。
三、再按被告以外之人於偵查中向檢察官所為陳述，除顯有不可信之情況者外，得為
    證據，同法第一百五十九條之一第二項定有明文。此乃因檢察官與法官同為司法
    官署，且檢察官代表國家偵查犯罪，依法有訊問被告、證人及鑑定人之權力，依
    法亦須對被告有利不利之情形均應注意，徵諸實務運作，檢察官實施刑事偵查程
    序，亦多能恪遵法定程序之要求，當不致有違法取證之情事，是其可信度極高，
    職是，被告以外之人前於偵查中已具結而為證述，除反對該項供述得具有證據能
    力之一方，已釋明「顯有不可信之情況」之理由外，不宜以該證人未能於審判中
    接受他造之反對詰問為由，即遽指該證人於偵查中之陳述不具證據能力，始符上
    開法條之立法意旨。本件證人庚○○、乙○○、己○○於檢察官偵查時所為陳述
    ，其等均未曾提及檢察官在偵查時有任何不法取供之情形，是客觀上並無顯不可
    信之情況，其等於偵查中之證言自均具有證據能力。
貳、實體方面：
一、訊據被告丁○○固坦承於右述時地為警查獲持有海洛因三十三包之事實不諱，惟
    矢口否認有何販賣海洛因犯行，辯稱：扣案之海洛因是我向「土狗」買來供自己
    施用的，買受時海洛因已分裝成三十三包，我並非基於販賣之意而販入海洛因，
    又我向「土狗」買海洛因時，自己沒有行動電話可使用，我看見「土狗」身上帶
    很多支行動電話，就向他借一支，該電話就是警方查扣之門號00000000
    00號行動電話，我沒有利用此行動電話聯絡出售毒品事宜云云。經查：
（一）被告於警詢中供稱：我於九十二年六月三日下午三時許，在高雄縣仁武鄉焚化
      爐前為警查獲，警方扣得之海洛因三十三包，是我於同日下午二時許，在高雄
      縣大社鄉○○路與中正路口，向「土狗」以九千五百元之代價購買等語（九十
      二年六月三日警詢筆錄），並有扣押筆錄、扣押物品目錄表各一份存卷可憑，
      及白色粉末三十三包扣案足資佐證，堪認扣案物係被告所有甚明。又扣案之白
      色粉末三十三包經送請法務部調查局鑑定結果，均含第一級毒品海洛因成分，
      合計淨重二點八三公克、外包裝重八點三九公克，有該局九十二年七月一日調
      科壹字第二二○○一五五二一號鑑定通知書附卷足稽，是被告向「土狗」購入
      之白色粉末三十三包均屬第一級毒品海洛因無疑。
（二）警方於九十二年六月三日下午三時許，接獲民眾檢舉在高雄縣仁武鄉○○村○○路焚化爐附近疑似有人販毒，警方據報到場後發現被告形跡可疑，上前予以
      盤查，扣得海洛因三十三包，遂將被告當場逮捕，警方逮捕被告後，證人乙○○及己○○先後以門號0000000000號、0000000000號行
      動電話撥打至被告使用之門號0000000000號行動電話欲購買海洛因
      乙情，業據證人即查獲員警庚○○於偵查及本院審理中結證稱：九十二年六月
      三日下午二、三時許，有人打電話檢舉在高雄縣仁武鄉焚化爐附近有份子複雜
      ，疑似有人販毒，我與另名員警曾建銘開自用車到焚化爐附近查看是否屬實，
      我們看見一些人與被告交頭接耳，我們上前，人群就散去，我們跟蹤被告，被
      告騎機車，我們在焚化爐前水管路攔下被告，發現被告口袋鼓鼓的，就拍打被
      告口袋，問他口袋內有何物品，被告自己從口袋內掏出海洛因，經我們清點共
      有三十三包，我們將被告當場逮捕，尚未帶回派出所前，被告使用之門號00
      00000000號行動電話一直響，我拿起來接聽，是一位女子，對方問我
      是誰，我說我是「宏仔」，我問她要做什麼，對方說你那邊有沒有東西，我說
      有，問她要多少，她說要一千，我問她人在何處，她說人在焚化爐旁的檳榔攤
      後面，因為我們查獲被告地點距檳榔攤只有幾百公尺，我們就直接過去，到場
      後看見一位女子坐在檳榔攤等，我問她是否有打電話給被告，她說沒有，我們
      拿她的行動電話核對發現她是以門號0000000000號行動電話撥打被
      告之行動電話，我們將她帶回警局查證，才知她是乙○○，在派出所時被告行
      動電話又響起，我接聽後對方問我有沒有，我從通話中認出來電者是己○○的
      聲音，因為我以前查獲己○○，認得他聲音，我問他要多少，他說要五百，我
      問他人在何處，他說他在焚化爐附近，我們趕到焚化爐附近沒有看見人，後來
      在己○○家附近逮到己○○，就將己○○帶回派出所，乙○○打電話到被告之
      行動電話有顯示來電號碼，我在乙○○手持的行動電話查到她撥出的電話就是
      被告的號碼0000000000號，當場乙○○有承認電話是她打的，要向
      被告買毒品海洛因，我也有比對己○○所持行動電話，並當場測試撥打，己○○遭查獲後承認有打電話向被告買海洛因等語（偵續卷第一四頁、本院九十四
      年一月二十六日審判筆錄），衡諸證人庚○○為依法執行職務之員警，與被告
      又無任何怨隙，其當無故意虛詞誣陷被告之可能，所證應屬真實可採。
（三）證人乙○○於警詢時陳稱：我於九十二年六月三日下午三時十分許，在高雄縣
      仁武鄉○○村○○路仁安一巷檳榔攤前，準備向「宏仔」之男子購買一千元之
      海洛因，我是以自己使用門號0000000000號行動電話打給「宏仔」
      使用之門號0000000000號行動電話，我在電話中言明要一千元毒品
      ，對方即約定地點交易，我今天是受友人「吉仔」之託，第一次為他買毒品，
      因為他說女孩子買比較安全等語（九十二年六月三日警詢筆錄），而證人己○○於警詢時陳稱：我於九十二年六月三日下午四時二十分許，在高雄縣仁武鄉
      ○○村○○街一九號前，準備向「宏仔」購買五百元之海洛因，我是以自己使
      用之門號0000000000號行動電話打給「宏仔」使用之門號0000
      000000號行動電話，我在電話中言明要五百元毒品，對方即約定地點交
      易等語（九十二年六月三日警詢筆錄），其於偵查中復結證稱：我於九十二年
      六月三日打電話給被告，要向他拿海洛因，我是先打給我朋友拿毒品，我朋友
      告訴我被告電話，我才打電話給被告，但我後來打電話給被告時，電話是警方
      接的，我之前未向被告買過毒品，也不認識被告等語（偵查卷第二四頁），觀
      諸證人乙○○、己○○前揭陳述內容，與證人庚○○於偵、審中所證完全相符
      ，益微證人庚○○上開證詞之可信，從而本案被告經警逮捕後，證人乙○○、
      己○○確曾電致被告使用之門號0000000000號行動電話，表示欲購
      買海洛因之情，灼然甚明。
（四）被告雖否認門號0000000000號行動電話由其使用，於警詢時先辯稱
      ：上開行動電話一支是「土狗」於九十二年六月二日晚上七時許，在高雄縣大
      社鄉○○路借我使用，我於翌日向「土狗」買受三十三包海洛因云云，於偵查
      中改稱：我向朋友「土狗」借上開行動電話，朋友順便交給我三十三包海洛因
      ，叫我將毒品轉交別人，我不知道「土狗」是用此行動電話聯絡販毒事宜云云
      ，於本院審理時又改稱：我於九十二年六月三日下午向「土狗」買毒品時，看
      見他身上有很多支行動電話，當時因為我沒有行動電話，就向他借一支來用，
      該行動電話就是被警查扣之門號0000000000號行動電話云云，綜觀
      被告對於上開行動電話之來源，供詞前後反覆，所辯是否可信已有疑問，再者
      ，被告陳明其與「土狗」並未約定如何返還、電話費何人支付等語在卷（九十
      四年一月二十六日審判筆錄），此與通常借用電話必約定返還日期及電話費分
      擔方式之情況亦迥然有別，況本案被告為警查獲時，身上即攜帶門號0000
      000000之行動電話一支，其於警局接受警方製作筆錄，警方詢問其電話
      號碼，被告提供上開門號作為通訊方式（詳九十二年六月三日警詢筆錄被訊問
      人欄），佐以證人乙○○、己○○於警詢時一致陳稱撥打門號0000000
      000號之電話號碼，是要向「宏仔」購買海洛因，其等並未提及「土狗」此
      人（九十二年六月三日警詢筆錄），又證人己○○於偵查中進一步指明其係打
      電話給被告是要向被告拿毒品等語在卷（偵查卷第二四頁），可見「宏仔」即
      係被告之綽號，且門號0000000000號行動電話並非「土狗」使用，
      而係由被告使用，方屬實情。至上開門號之申請人為案外人甲○○，並非被告
      乙節，固有和信電訊股份有限公司九十三年八月十日函覆之行動電話基本資料
      一紙存卷可考，惟衡情從事毒品交易者行事多隱密低調，其為恐遭檢警查獲，
      使用他人名義申請之易付卡作為對外聯絡販毒工具，亦所在多有，尚難以該門
      號之申請人並非被告，即認該門號非被告使用，是被告前揭所辯純屬避重就輕
      之飾詞，殊難酌採。
（五）至證人乙○○於偵查中翻異前供，改稱：當天是「吉仔」託我拿化妝品，我因
      手受傷也想買美容膠，「吉仔」留門號0000000000號行動電話叫我
      與對方聯絡，我有打此支電話，後來對方約我拿化妝品，我去時就遭查獲云云
      （偵查卷第二四頁），惟證人乙○○於電話中係向對方詢問有無「東西」，接
      電話之證人庚○○反問要多少，證人乙○○表示要「一千」乙情，業據證人庚○○證述如前，觀之證人乙○○與證人庚○○上開通話內容，雖未確實指明交
      易之標的，然證人乙○○於言談中述及「東西」、「一千」等字眼，即與施用
      毒品之人所為習慣用語相符，且參酌從事毒品非法交易之人，慣以代號作為溝
      通用語，以防檢警監聽查緝，亦屬常情，足徵證人乙○○上開通話內容確屬聯
      絡海洛因購買之交易細節無誤，其前揭所證純屬事後推託編造之詞，委無可取
      。另證人乙○○與己○○固於警詢中證述：不認識被告等語，然證人乙○○另
      陳明：係「吉仔」要我打電話向「宏仔」買毒品，今天是第一次打這支電話等
      語（九十二年六月三日警詢筆錄），證人己○○於偵查中亦指明：我打電話向
      朋友拿毒品沒要到，朋友告訴我可以打被告電話找被告拿，我之前沒有向被告
      買過毒品等語（偵查卷第二四頁），則證人乙○○、己○○均係透過友人告知
      可電洽門號0000000000號行動電話向「宏仔」購買毒品，並於案發
      當日第一次撥打電話予綽號「宏仔」之被告，然該電話遭警接聽，於未完成交
      易前即遭查獲，則證人乙○○、己○○未與被告正式見面，渠等不認識被告，
      亦有可能，尚無從執此作為有利被告之認定。
（六）從而，以被告於經警查獲後，其所使用之門號0000000000號行動電
      話仍陸續接獲欲購買毒品者之來電一情以觀，足見被告確具有販賣毒品之意圖
      ，否則豈有如此多人電致被告使用之行動電話，欲洽談購毒情事之理；且被告
      所持有之三十三包第一級毒品海洛因，其中六包毛重約為零點四公克，另二十
      七包毛重約為零點三公克，有查獲照片八幀在卷可參，以被告所持有之毒品均
      係分裝為重量相等之小包裝一節以觀，亦可佐證被告持有前開毒品確具有販賣
      牟利之意圖；又被告係因持有三十三包第一級毒品海洛因，在高雄縣仁武鄉焚
      化爐前為警查獲，已如前述，苟被告若係僅供自己施用，為免遭警方查緝損失
      重大，則隨身攜帶一、二包即可，何須攜帶如此多包之海洛因？衡情，倘被告
      所持有之毒品僅係供個人使用，實無將之如此精確分裝之必要，是被告購入上
      開海洛因之目的，顯係意圖供販賣之用甚明，被告辯稱係為供己施用方購入上
      開毒品云云，與事實不符，不足採信。
（七）邇來政府查緝毒品非法施用、轉讓或販賣執法甚嚴，不論何種毒品，均有量微
      價高之趨勢，販賣者率有暴利可圖，而海洛因為政府嚴加取締之第一級毒品，
      價格昂貴，購買不易，被告甘冒被取締判重刑之危險，向他人購入三十三包海
      洛因，擬伺機予以出售，顯有營利之意圖，殆無疑義。至檢察官於本院審理時
      聲請勘驗證人乙○○、己○○之警詢錄音帶，惟警方對證人乙○○、己○○製
      作筆錄時並未錄音，有前開高雄縣政府警察局仁武分局函一份在卷足佐，故本
      院無從予以勘驗，附此敘明。綜上所述，被告意圖販賣而販入海洛因之事證明
      確，犯行應堪認定。
二、按海洛因為毒品危害防制條例第二條第二項第一款所規定之第一級毒品，而所謂
    販賣行為，並不以販入後復行賣出為要件，祇要以營利為目的，將毒品購入或賣
    出，有一於此，其犯罪即為完成（最高法院二十五年非字第一二三號、六十七年
    臺上字第二五○○號判例意旨參照），是核被告所為，係犯毒品危害防制條例第
    四條第一項之販賣第一級毒品罪。起訴書記載被告所犯法條為同條例第五條第一
    項之意圖販賣而持有第一級毒品罪，惟業經公訴人於蒞庭時當庭更正，本院自無
    庸予以變更起訴法條。被告行為後，毒品危害防制條例於九十二年七月九日修正
    公布，於九十三年一月九日施行，惟被告所犯之罪法定刑未經修正，自不生新舊
    法比較問題。被告持有第一級毒品海洛因之低度行為為販賣之高度行為所吸收，
    不另論以持有第一級毒品罪。又被告意圖販賣而購入海洛因，於尚未販賣於他人
    即為警查獲，且被查獲之海洛因合計淨重僅有二點八三公克，數量非多，與一般
    大規模販毒行為，顯然有別，如量以最低度之法定本刑無期徒刑，尚嫌過重，法
    重情輕，衡情顯可憫恕，併依刑法第五十九條之規定酌減其刑。爰審酌被告前因
    違反懲治盜匪條例，經本院判處有期徒刑十年確定，復因逃亡罪，經軍法機關判
    處有期徒刑一年六月確定，由軍法機關裁定應執行有期徒刑十一年四月確定，指
    揮書執畢日期為九十二年十二月七日，有刑案資料作業個別查詢報表、臺灣高雄
    地方法院檢察署刑案資料查註紀錄表各一份存卷可查，素行不良，竟於假釋期間
    意圖販賣而購入海洛因三十三包，擬伺機出售牟利，危害社會治安，惡性非輕，
    惟念其被查獲之第一級毒品海洛因合計淨重僅二點八三公克，數量非多，且尚未
    將毒品販出即遭查獲，所生危害尚非鉅大等一切情狀，量處如主文所示之刑，並
    依其犯罪之性質，認有褫奪公權之必要，併予宣告褫奪公權六年，以資警惕。末
    按沒收為從刑之一種，具有刑罰及保安處分之性質，且與主刑有其從屬關係，如
    行為後僅沒收之從刑規定有所更易，主刑並未修正時，則沒收部分固不生比較問
    題，依從新之原則，皆應適用修正後之法律（最高法院八十七年度臺上字第二五
    九七號判決意旨參照）。查九十三年一月九日施行之毒品危害防制條例第十八條
    第一項，增列查獲之第三、四級毒品及製造或施用毒品之器具，無正當理由擅自
    持有者，均予沒入銷燬之規定，而同條例第十九條則未修正，故扣案之海洛因三
    十三包（合計淨重二點八三公克）屬毒品危害防制條例規定之第一級毒品，應依
    修正後同條例第十八條第一項前段規定沒收銷燬之，至因鑑驗耗失之海洛因，自
    無庸沒收銷燬；而扣案之海洛因外包裝三十三個（空包裝重八點三九公克），係
    查獲時包裝海洛因之容器，自屬供被告販賣毒品海洛因犯罪所用之物，且為被告
    所有，亦應依同條例第十九條第一項規定宣告沒收。至扣案之針筒一支係供被告
    施用毒品所用之物，業經被告供明在卷，而扣案之現金六千九百元並無事證認係
    本案犯罪所得，或預備供本案犯罪所用之物，本院均不予宣告沒收；另扣案之門
    號0000000000號行動電話一支（含ＳＩＭ卡），雖證人乙○○、己○○於查獲時有撥打上開門號之行動電話，但其等撥打之電話均由證人庚○○代為
    接聽，證人乙○○、己○○並未與被告就購買海洛因乙事達成聯繫，被告尚未著
    手販出海洛因予證人乙○○、己○○，是被告並未利用上開行動電話販出毒品，
    且上開行動電話亦與本案被告意圖販賣而向「土狗」購入海洛因之犯行無關，爰
    不為沒收之諭知，併予說明。
據上論斷，應依刑事訴訟法第二百九十九條第一項前段，毒品危害防制條例第四條第
一項、第十八條第一項前段、第十九條第一項，刑法第十一條、第五十九條、第三十
七條第二項，判決如主文。
本案經檢察官丙○○到庭執行職務。
中　　　華　　　民　　　國　　九十四　　年　　　二　　　月　　 十六 　　日
                                  臺灣高雄地方法院刑事庭
                                  審判長法      官  張桂美
                                        法      官  唐中興
                                      　法　　　官  莊珮君
右正本證明與原本無異。
如不服本判決，應於判決送達後十日內，向本院提出上訴狀。
                                        書  記  官  呂怜勳
中　　　華　　　民　　　國　　九十四　　年　　　二　　　月　　 十六 　　日
附錄：
毒品危害防制條例第四條第一項
製造、運輸、販賣第一級毒品者，處死刑或無期徒刑；處無期徒刑者，得併科新臺幣
一千萬元以下罰金。
